【裁判字號】    97,易,395
【裁判日期】    970321
【裁判案由】    侵占
【裁判全文】
臺灣板橋地方法院刑事判決               97年度易字第395號
公  訴  人  臺灣板橋地方法院檢察署檢察官
被      告  甲○○
上列被告因侵占案件，經檢察官提起公訴（96年度偵字第24228
號），本院裁定改用簡式審判程序審理，判決如下：
    主  文
甲○○連續意圖為自己不法之所有，而侵占對於業務上所持有之
物，處有期徒刑壹年陸月，減為有期徒刑玖月。緩刑肆年。
    事  實
一、甲○○自民國70年6 月18日起至90年6 月5 日止，擔任址設
    臺北縣新莊市○○路700 號之1 之「金門汽車股份有限公司
    」（下稱金門汽車公司）財務部會計人員，負責收受新車車
    款等業務，為從事業務之人。因其大伯生意周轉困難，急需
    資金，而向其借貸，其為幫忙其大伯解決資金周轉問題，竟
    基於意圖為自己不法之所有之概括犯意，自89年6 月20日起
    至同年12月29日止，在上開公司內，利用向客戶收取車款之
    機會，變易持有為己有，而連續將車款14筆，總計新臺幣（
    下同）6,205,440 元予以侵占入己，並借予其不知情之大伯
    周轉。嗣因其大伯生意失敗，甲○○無法將侵占之款項補回
    ，於90年6 月5 日，上開公司清理帳目後發現上情，甲○○
    乃陸續變賣房屋歸還部分侵占款項，總計3,232,370 元予金
    門汽車公司，其餘款項則無力償還。
二、案經金門汽車公司訴由臺灣板橋地方法院檢察署檢察官偵查
    起訴。
    理  由
一、上揭事實業據被告甲○○於偵查及本院審理中自白不諱，核
    與告訴代理人乙○○於偵查中指訴之情節相符，復有金門汽
    車公司員工資料卡、汽車買賣合約書、確認書、存證信函各
    1 紙、銷售新車作業程序表、應收帳款明細表各13紙在卷可
    稽，足認其自白與事實相符。本件事證明確，被告業務侵占
    之犯行堪以認定，應予依法論科。
二、按行為後法律有變更者，適用行為時之法律。但行為後之法
    律有利於行為人者，適用最有利於行為人之法律，刑法第2
    條第1 項定有明文（刑法第2 條係規範行為後法律變更所生
    新舊法律比較適用之準據法，是刑法第2 條本身雖經修正，
    但該條文既屬適用法律之準據法，本身尚無比較新舊法之問
    題，應逕適用裁判時之刑法第2 條規定以決定適用之刑罰法
    律）。又比較時應就罪刑有關之共犯、未遂犯、想像競合犯
    、牽連犯、連續犯、結合犯，以及累犯加重、自首減輕暨其
    他法定加減（如身分加減）與加減例等一切規定，綜其全部
    罪刑之結果而為比較。再從刑附屬於主刑，除法律有特別規
    定者外，依主刑所適用之法律（最高法院95年第8 次刑事庭
    會議決議參照）。查被告行為後，刑法業於94年2 月2 日修
    正公布，並自95年7 月1 日起生效施行，茲就比較情形分述
    如下：
(一)、刑法第336 條第2 項之業務侵占罪雖未修正，然刑法第33條
    條第5 款有關罰金之最低數額部分，刑法分則編各罪所定罰
    金之貨幣單位原為銀元，修正前刑法第33條第5 款規定：「
    罰金：（銀元）1 元以上」，而銀元與新臺幣間之折算，依
    現行法規所定貨幣單位折算新臺幣條例規定，以銀元1 元折
    算新臺幣3 元；修正後刑法第33條第5 款則規定：「罰金：
    新臺幣1 千元以上，以百元計算之」；經比較修正前、後之
    規定，修正後刑法第33條第5 款所定罰金之最低數額，較之
    修正前提高，自以修正前刑法第33條第5 款規定有利於被告
    。
(二)、刑法第56條連續犯之規定，亦於94年1 月7 日修正公布刪除
    ，並於95年7 月1 日施行，則被告之犯行，因行為後刑法業
    已刪除連續犯之規定，此刪除雖非犯罪構成要件之變更，但
    顯已影響行為人刑罰之法律效果，自屬法律有變更，並以被
    告之行為時法律即舊法論以連續犯，較有利於被告。易科罰
    金
(三)、綜合上述各條文修正前後之比較後，適用修正後之刑法及刑
    法施行法等相關法律規定，並未對被告更為有利，揆諸前揭
    刑法第2 條第1 項前段規定，即應適用修正前之刑法及罰金
    罰鍰提高標準條例等規定。
三、核被告甲○○所為，係犯刑法第336 條第2 項之業務侵占罪
    。被告先後多次業務侵占犯行，時間緊接，犯罪構成要件相
    同，顯係基於概括犯意為之，為連續犯，應依修正前刑法第
    56條之規定以1 罪論，並加重其刑。爰審酌被告之素行、犯
    罪之動機、目的、手段、所侵占之金額、告訴人所受之損害
    及被告坦承犯行，並已償還告訴人部分之侵占金額，犯後態
    度尚佳等一切情狀，量處如主文所示之刑，以資懲儆。末查
    ，被告本件犯罪之時間在96年4 月24日以前，且所犯之罪並
    無中華民國96年罪犯減刑條例第3 條所列情形，應依該條例
    第2 條第1 項第3 款之規定，減其刑期2 分之1 ，附此敘明
    。末查，被告前未曾因故意犯罪受有期徒刑以上刑之宣告，
    有臺灣高等法院被告前案紀錄表1 份在卷可稽，其因一時失
    慮致罹刑典，事後已坦承犯行，深具悔意，並償還告訴人部
    分之侵占金額，且尚有3 名年幼之子女需賴其扶養，有被告
    提出之戶籍膽本1 份在卷可稽，本院認其經此刑之宣告後，
    應能知所警惕，信無再犯之虞，故所宣告之刑以暫不執行為
    適當，爰併予宣告緩刑4 年，以啟自新。
四、本件經檢察官提起公訴，被告於準備程序中就被訴事實為有
    罪之陳述，經法官告知簡式審判程序之旨，並聽取公訴人、
    被告之意見後，本院合議庭裁定由受命法官獨任進行簡式審
    判程序，併予敘明。
據上論斷，應依刑事訴訟法第273 條之1 第1 項、第299 條第1
項前段，刑法第2 條第1 項前段、第336 條第2 項、第74條第1
項第1 款、修正前刑法第56條，罰金罰鍰提高標準條例第1 條前
段，中華民國96年罪犯減刑條例第2 條第1 項第3 款、第7 條，
判決如主文。
本案經檢察官郭季青到庭執行職務。
中    華    民    國    97    年    3     月    21    日
                  刑事第十九庭  法  官  曾正耀
上正本證明與原本無異。
如不服本判決，應於判決送達後10日內向本院提出上訴狀（應抄
附繕本）。
                                書記官  陳淑怡
中    華    民    國    97    年    3     月    21    日
附錄本案論罪科刑法條
刑法第336條第2項
對於業務上所持有之物，犯前條第1 項之罪者，處6 月以上5 年
以下有期徒刑，得併科3千元以下罰金。


司法院資訊處製作；財團法人民間司法改革基金會備份。
